# 继续讨论《瑞华研究 20102010 ～ 20192019 汇编》问题3-2-113-2-11，合并报表中的处理错误

提问人：superlionzhang 时间：2020-08-13 10:13:00
问题：
如下文“背景”资料所述， A公司取得B公司控制权是否属于同一控制下企业合并？如果为同一控制下企业合并，那么自然人C、自然人D持有B公司100%股权，A公司只取得B公司60%的股权，A公司合并报表应该如何处理？
背景：
B公司由自然人C、自然人D（夫妻二人，同时也是A公司的创始人和实际控制人，两者属于一致行动人）于 2011 年11 月投资设立。 2012 年 2 月A公司对B公司增资1,800万元，同时其他股东增资及转让股权后，B公司的注册资本为3,000万元。
截止 2012 年 12 月 31 日，A公司持有B公司60%股权，取得控制权。
一、《瑞华研究 2010 ～ 2019 汇编》给出的处理：本案例中，实际控制人最初持有被合并方B公司的100%股权，经过增资扩股和股权转让后，重组完成后，合并方A公司对该被合并方的持股比例为60%。基于权益结合法的基本原理是站在最终控制方的角度考虑这一基本点，即同一控制下企业合并的权益结合法实质上是把最终控制方合并报表层面的相关会计处理“下推”到合并方的合并报表层面，本案例中按照同一控制下合并的原理对前期比较合并报表进行调整时，应视同合并日（ 2012 年 2 月）之前被合并方的股东权益和损益均归属于母公司股东（具体体现为实际控制人C、D），无少数股权；到 2012 年 2 月增资扩股及股权转让后，引入了少数股东，占重组后被合并方股权的40%，相当于在重组完成日部分处置被合并方的股权但不丧失控制权，在合并报表层面体现为权益性交易，在A公司的合并报表层面，“为该项权益性交易在合并方的合并报表层面调整资本公积的金额”应按下列公式计算：为该项权益性交易在合并方的合并报表层面调整资本公积的金额＝重组后（ 2012 年 2 月）被合并方账面净资产×60%－重组前（ 2012 年 2 月）被合并方账面净资产×100%－本公司的增资款（1,800万元）。其中，重组后被合并方账面净资产＝重组前被合并方账面净资产＋重组中各方股东投入的增资款合计。
二、存在的问题：各方出资额与其在B公司净资产中享有的份额相等，不应调整资本公积。
如果按照一般性的同一控制下的合并处理：合并对价 1800 与在B公司所有者权益 3000 中享有60%的份额相等，不调整资本公积；如果按照权益性交易处理：A公司增资后，B公司所有者权益 2400 ，享有75%的份额，其他方股份转让和增资后B公司所有者权益 3000 ，A公司享有份额60%，应调整资本公积=300060%-240075%=0.瑞华研究给出的错误处理的实质：最终控制方（两自然人）与合并方的视角差异，最终控制方不应将所有处理下推至合并方。

回答人：chenyiwei
原文中只是列出了实收资本的变动情况表，实际操作中完全可能出现新增股东的溢价出资计入资本公积的情况，因此不能简单认为“各方出资额与其在B公司净资产中享有的份额相等，不应调整资本公积”。